臺灣高等法院臺中分院刑事判決　　　　 94年度上訴字第942號
上　訴　人
即　被　告　甲○○
選任辯護人　吳憲明律師
上列上訴人因毒品危害防制條例案件，不服臺灣臺中地方法院中
華民國94年3月23日第一審判決（民國94年度訴字第109號，起訴
案號：臺灣臺中地方法院檢察署93年度偵字第18051號），提起
上訴，本院判決如下：
    主  文
原判決關於轉讓第一級毒品暨應執行刑部分撤銷。
甲○○連續轉讓第一級毒品，處有期徒刑貳年。
其他上訴駁回。
撤銷改判部分所處有期徒刑貳年與上訴駁回部分所處有期徒刑玖
月，應執行有期徒刑貳年捌月。
    事  實
一、甲○○明知海洛因、甲基安非他命分屬毒品危害防制條例第
    2條第2項第1款、第2款之第一級毒品、第二級毒品，竟基於
    轉讓第一級毒品海洛因之概括犯意，自民國93年9月初起至
    93年10月上旬止，約每隔一星期左右，均在臺中市○○路與
    進化路口之義大利汽車旅館前，先後五次，每次轉讓價值約
    新臺幣（下同）一千元數量之海洛因予乙○○。甲○○另基
    於轉讓第二級毒品甲基安非他命之犯意，於93年10月12日中
    午十二時許，駕駛車牌號碼ＤＨ－3401號自用小客車，搭載
    丙○○停於臺中市○○路上，以將甲基安非他命裝入玻璃管
    ，並以打火機燒烤使產生煙霧，再以導管導入綠茶鋁箔包所
    製成之過濾器過濾後，以口吸用之際，坐於駕駛座旁之丙○○見狀，即向甲○○索取前開安非他命吸用、甲○○即將之
    交給丙○○吸用一次，以此方式轉讓安非他命予丙○○。
二、甲○○又於93年10月13日下午三時許，承前轉讓第一級毒品
    海洛因之犯意，與乙○○相約於當天下午三時三十分許，在
    臺中市○○路與進化路口之義大利汽車旅館前，欲交付海洛
    因予乙○○，惟甲○○因駕駛上開ＤＨ－3401號自用小客車
    搭載丙○○行抵上開精武路與進化路口時，為警盤查，而在
    其車上搜獲第一級毒品海洛因一大包及五小包，第二級毒品
    安非他命一包，安非他命吸食器一支，經警帶回分局製作筆
    錄時，乙○○因甲○○於約定時間遲未出現，遂以公用電話
    撥打甲○○所有之0000－000000號行動電話，由
    員警代為接聽而得知上情，隨即前往前開地點查獲乙○○而
    獲悉上情，致此次轉讓未得逞。
三、案經臺中市警察局第二分局報由臺灣臺中地方法院檢察署檢
    察官偵查起訴。
    理  由
甲、關於證據能力部分
　一、被告主張其在警訊中之自白及證人乙○○、丙○○在警訊
      中之證言均無證據能力，因第二分局小隊長丁○○在原審
      已坦承在警訊中曾要求被告提供有無槍支或偷竊之線報，
      如無法提供即要以販賣毒品罪移送，對證人乙○○則要求
      必須供述係向被告購買毒品，否則欲以共同販賣毒品罪移
      送，足見其等之警訊筆錄係在非自由意思下所陳述，應無
      證據能力等語。
　二、查被告在警訊中僅承認查獲之毒品等物為其所有，毒品係
      其自己施用，並無販賣之情事，有筆錄之記載可稽，足見
      被告在警訊中並未自白販賣或轉讓毒品，即無違反其自由
      意思陳述之可言，是被告之警訊筆錄應無不可採信之理由
      。至乙○○在警訊中供述先後五次向被告購買第一級毒品
      海洛因，由於乙○○在本院供證警訊中曾被員警告以如不
      指認被告甲○○販賣海洛因，即要將之以販賣海洛因共犯
      移送，參以小隊長丁○○在原審結證：「我是有跟他（指
      被告）講你有沒有知道線報，誰有偷竊東西或有槍可以提
      供給我們去查緝，我有說若有的話，我就單純的查獲毒品
      移送法院，若沒有的話，我就把販賣的事實寫清楚，我們
      的目的只是要他提供線報，並不是唬他，但是我沒有逼他
      ，他說沒有線報，所以我就按照事實據實記載」，由於警
      方人員既然會對被告稱如提供其他線報，即要以單純的查
      獲毒品移送，否則就要將販賣的事實寫清楚，由於被告在
      警訊中始終沒有提供其他線報，則警方人員對證人乙○○
      要求其供稱係向被告購買海洛因，否則即要以共同販賣移
      送，即不無可能，從而乙○○在警訊中之供詞有無受其他
      影響，是否完全出於自由意思，自有斟酌之必要，而以認
      無證據能力為宜，另丙○○之警訊筆錄被告並未舉出有任
      何不足採信之情形，在本院也捨棄傳訊之聲請，應認有證
      據能力。
乙、關於論罪科刑部分
　一、訊據上訴人即被告甲○○，矢口否認有轉讓毒品海洛因予
      乙○○之情事，辯稱其與乙○○相約在臺中市○○路與進
      化路之義大利汽車旅館前，係乙○○近來與其妻吵架，二
      人才相約在上開地點談心，絕無轉讓海洛因之情事等語，
      然查乙○○在檢察官偵查中證述：「我自九十三年九月初
      開始施用海洛因，我都在台中市自己的車子吸用海洛因，
      我約每個星期吸用一次，最後一次是九十三年十月六日下
      午三時許」，經檢察官訊以：「海洛因來源」時，答稱：
      「都是甲○○無償提供給我的」（偵字第一八０五一號卷
      第六十五、六十六頁），在原審交互詰問結果，最後也坦
      承：「我的海洛因是跟甲○○拿的，並沒有花錢，我共硍
      他拿了二次，（後稱）五次」、審判長再問：「實際次數
      」時，答稱：「五次」，再問：「何時開始跟他拿海洛因
      」時，證人答以：「九十三年九月初開始跟他拿的，約每
      隔一週拿一次、地點都是精武路與進化北路口的義大利汽
      車旅館外面」，經訊以：「你最後一次拿到海洛因的時間
      」時，答稱：「九十三年十月上旬」（原審卷第七十九－
      八十頁），在本院準備程序中調查有關警訊筆錄之證據能
      力時證人乙○○也結證稱在地院所供承認向被告拿五次海
      洛因是實在的（本院卷第六十二頁），參以九十三年十月
      十三日近十六時許，因證人乙○○與被告相約在前開路口
      拿取海洛因，惟被告遲未出現，乙○○遂以公用電話撥打
      被告之0000－000000號行動電話，由員警代被
      告接聽電話而得知上情，隨即前往前開地點查獲乙○○等
      情，亦經代為接聽電話之丁○○在原審結證：「當時被告
      的手機一直在響，我有幫他接電話：：：我問他人現在哪
      ，他就說他人在進化路汽車旅館附近，我說請他在那等一
      下，我馬上過去：：：，我們就過去，就是在庭的乙○○
      在那邊等」（原審卷第一０一－一０二頁），可知被告確
      有轉讓五次海洛因給乙○○之事實，應堪認定，何況乙○○被查獲後因施用第一級毒品海洛因案件，被裁定送觀察
      勒戒後，認無繼續施用毒品傾向，於九十三年十一月二十
      五日被檢察官處分不起訴，也有不起訴處分書在卷足憑，
      則被告有轉讓海洛因給乙○○施用之事實，要無可疑。雖
      乙○○曾否認認識被告，也沒有向被告拿取海洛因之事實
      ，然已經其在原審供承係想為被告脫罪而說謊，有筆錄之
      記載足憑（原審卷第七十二頁、七十七頁、七十九頁），
      則乙○○此部分有利被告之證詞，即無足取，由於證人干
      冒偽證罪責，自願為不實之供詞，以達為被告脫罪之目的
      ，足見其無設詞構陷被告之理，是其最後供稱有向被告拿
      取海洛因之事實，應更足採信，又證人雖曾供稱被告有向
      其催討海洛因之欠款，其每次向被告拿取之海洛因價值約
      一千元，唯亦自承五次均未付款，被告向其催討，其均沒
      有錢還，被告還是會將海洛因交其施用，可見被告交付海
      洛因給證人並非以營利為目的，而係因朋友關係，知其有
      毒癮才給予應急解癮，尚難論以販賣罪責。至被告所辯因
      乙○○近來與妻吵架，心情不佳，才相約在上開處所談心
      ，應係卸責之詞，不足採信。
　二、訊據被告甲○○矢口否認有轉讓安非他命予丙○○吸用之
      犯行，辯稱係丙○○自己偷拿去吸用，其並不知情等語，
      然查被告確有轉讓安非他命給丙○○吸用之事實，已經丙○○在警訊中供稱：「我僅吸食安非他命，沒有吸食海洛
      因」，「係甲○○無償供我吸食」、「是我向甲○○要毒
      品吸食的」，在檢察官偵查中也供稱：「我的安非他命都
      是向甲○○要的，他無償給我的，我不需要給他錢，我吸
      用的毒品都是甲○○給我的」（偵查卷第十五頁、第六十
      八頁），即被告在偵查中也坦承：「他（指丙○○）有時
      喝醉時，會向我要安非他命抽一口二口」（偵查卷第五十
      九頁），被告在原審也坦承九十三年十月十二日在其自小
      客車上丙○○也有吸用其使用的安非他命，參以丙○○被
      查獲後因施用第二級毒品被裁定送觀察勒戒後，認無繼續
      施用毒品傾向，經檢察官處分不起訴，亦有九十三年毒偵
      字第四一三五號不起訴處分書在卷足憑，則被告有轉讓安
      非他命給丙○○吸用之事實，應堪認定。至丙○○在原審
      雖改稱：「都是我自己偷拿來吃的」、「應該不是說要的
      ，他並沒有說過要給我，我是在他不知情的情況下偷拿來
      吃的」，然與其在警訊及偵查中之供述不符，由於其在警
      訊之陳述具有較可信之特別情況，且為證明犯罪事實存否
      所必要，自得為證據，且其向檢察官所為之陳述，並無顯
      有不可信之情況，亦得為證據，從而本院認丙○○在原審
      有利被告之供詞，應係事後護之詞，要無足取，被告之
      辯解，亦係卸責之詞，不足採信。另丙○○在偵查中供稱
      曾吸用三次安非他命，且都是被告供給的，由於證人在偵
      查中所供被告給予安非他命之次數與警訊所供不符，而被
      告亦僅供述丙○○曾於九十三年十月十二日在其車上施用
      一次，本院認被告僅轉讓一次予丙○○為可採。
  三、按海洛因、安非他命分屬毒品危害防制條例第2條第2項第
      1款、第2款之第一級毒品、第二級毒品，被告交付五次海
      洛因給乙○○及約定於九十三年十月十三日下午三時三十
      分交付海洛因予乙○○，然為警查獲而未得逞，核其所為
      ，係犯毒品危害防制條例第8條第1項之轉讓第一級毒品既
      遂罪、及同條第5項、第1項之未遂罪。其轉讓安非他命丙○○吸用, 核其所為係犯同條例第8條第2項之轉讓第二級
      毒品罪，被告轉讓第一級、第二級毒品前之持有行為，應
      為轉讓之行為所吸收，不另論罪，又被告先後五次之轉讓
      第一級毒品既遂及一次之轉讓第一級毒品未遂，時間緊接
      ，犯罪構成要件相同，顯係基於概括犯意，應論以連續犯
      ，被告所犯二罪，犯意各別，罪名不同，應予分論併罰。
      原審對被告轉讓第二級毒品部分，認罪證明確，而適用毒
      品危害防制條例第8條第2項、第19條第1項，對被告科處
      有期徒刑九月，並將扣案之玻璃管一支係被告所有，供轉
      讓安非他命所用之物，併予宣告沒收，認事用法，均無不
      合，被告上訴意旨，否認有轉讓之犯行，為無理由，應予
      駁回。至原審對被告轉讓第一級毒品部分，論罪科刑，雖
      無不合，被告上訴意旨否認犯罪，亦無理由，然原判決對
      於轉讓之時間到九十三年十月上旬止，疏未認定，且被告
      使用之行動電話係：「0000－000000」號，原
      判決認係：「0000－000000」號，亦有不符，
      原判決關於此部分既有可議，即屬無可維持，應將原判決
      關於轉讓第一級毒品暨定執行刑部分撤銷，爰審酌被告轉
      讓毒品予他人，足以影響他人身體，且危害社會秩序，並
      參酌其轉讓之次數及數量，事後又否認犯罪，不知悔改等
      情狀，仍科處原判決所處之有期徒刑二年，並與駁回上訴
      部分定應執行有期徒刑二年八月。
  四、扣案之第一級毒品海洛因一大包（含袋重十六公克），已
      分裝之第一級毒品五小包（含袋重二點五公克）、第二級
      毒品安非他命一小包（含袋重０點二公克），雖屬違禁物
      ，因無證據足以證明係本案被告轉讓予乙○○、丙○○所
      用之物，基於從刑附於主刑之原則，應由被告所涉施用第
      一級毒品、第二級毒品案件中，為適法之處理，另扣案之
      手機一支，並非專供犯罪所用之物，而不諭知沒收，均併
      予敘明。
  五、據上論斷，應依刑事訴訟法第368條、第369條第1項前段
      、第364條、第299條第1項前段，毒品危害防制條例第8條
      第1項，刑法第11條前段、第56條、第51條第5款，判決如
      主文。
本案經檢察官戊○○到庭執行職務。
中　　華　　民　　國　　94　　年　　9 　　月　　13　　日
               刑事第八庭　審判長法　官　羅　得　村
                                 法　官　劉　榮　服
                                 法　官　紀　文　勝
上列正本證明與原本無異。
如不服本判決應於收受送達後十日內向本院提出上訴書狀，其未
敘述上訴之理由者並得於提起上訴後十日內向本院補提理由書（
均須按他造當事人之人數附繕本）。
                                 書記官　黃　薰　慧
中　　華　　民　　國　　94　　年　　9 　　月　　15　　日
附錄：
毒品危害防制條例第8條第1項、第2項：
轉讓第一級毒品者，處一年以上七年以下有期徒刑，得併科新臺
幣一百萬元以下罰金。
轉讓第二級毒品者，處六月以上五年以下有期徒刑，得併科新臺
幣七十萬元以下罰金。
　　　　　　　　　　　　　　　　　　　　　　　　　　　Ｆ
